臺灣高等法院刑事判決
108年度上訴字第3579號
上  訴  人  臺灣桃園地方檢察署檢察官
被      告  黃崇凱  




上列上訴人因被告洗錢防制法等案件，不服臺灣桃園地方法院10
7年度金訴字第19號，中華民國108年8月29日第一審判決（起訴
案號：臺灣桃園地方檢察署107年度偵緝字第678號），提起上訴
，本院判決如下：
    主  文
原判決未諭知沒收部分撤銷。未扣案犯罪所得新臺幣二萬八千五
百元沒收，於全部或一部不能沒收或不宜執行沒收時，追徵其價
額。
其餘上訴駁回。
    事  實
一、黃崇凱於民國106 年8 月間，與年籍不詳自稱「吳慧敏」之
    成年人，共同基於意圖為自己不法所有之犯意聯絡，由「吳
    慧敏」以FACEBOOK社群網站詐登販售傢俱、家電等訊息，使
    消費者誤信購買而匯款，實則並未出貨而藉此詐騙購買人，
    黃崇凱則提供其所申辦之中華郵政股份有限公司中壢華勛郵
    局帳號00000000000000號帳戶（下稱郵局帳戶）供被害人匯
    款。嗣於106年8月14日某時，許凰蘭見「吳慧敏」所刊登之
    上揭訊息，誤信上揭FB上揭訊息為真而陷於錯誤，依「吳慧
    敏」指示以自動提款機匯款新臺幣（下同）5千元、1 萬5千
    元、2千5百元、6千元至黃崇凱上開郵局帳戶，由黃崇凱分
    次提領共計2 萬8千元，另留存5百元在帳戶內。嗣經許凰蘭
    發覺有異，而報警循線查獲。
二、案經許凰蘭訴請桃園市政府警察局八德分局移請臺灣桃園地
    方檢察署檢察官偵查起訴。
    理  由
壹、證據能力
    按被告以外之人於審判外之言詞或書面陳述，除法律有規者
     外，不得作為證據。惟按被告以外之人，於審判外之陳述
    ，雖不符刑事訴訟法第159 條之1 至第159 條之4 之規定，
    而經當事人於審判程序同意作為證據，法院審酌該言詞陳述
    或書面陳述作成時之情況，認為適當者亦得為證據。刑事訴
    訟法第159 條之5 第1 項定有明文。本案所涉被告以外之人
    於審判外所為之陳述及所製作之文書，經檢察官、被告黃崇
    凱於本院審判期日中，均表示同意作為證據而不予爭執，且
    本院審酌結果，認該證據資料製作時之情況，尚無違法不當
    及證明力明顯過低之瑕疵，以之作為證據應屬適當，依上開
    規定，認該等供述證據均具證據能力。又卷內之文書證據，
    亦無刑事訴訟法第159條之4 之顯有不可信之情況與不得作
    為證據之情形，本院審酌上開證據資料製作時之情況，尚無
    違法不當及證明力明顯過低之瑕疵，亦認為以之作為證據應
    屬適當，是依刑事訴訟法第159 條至第159 條之5 規定，所
    引用之卷證所有證據，如下揭所示均有證據能力，合先敘明
    。
貳、認定事實所憑證據及理由
一、上揭事實，被告雖於原審中否認有詐欺取財犯行，惟於本院
    中則坦承詐欺取財犯行不諱（見本院卷第74頁），而告訴人
    許凰蘭於事實欄所載之時、地，遭自稱「吳慧敏」之成年人
    以前揭訊息詐欺，致陷於錯誤，匯款至被告上開郵局帳戶等
    情，業據告訴人即證人許凰蘭於警詢時證述在卷（見偵字卷
    第16頁正、反面），並有中華郵政股份有限公司106 年9 月
    6 日儲字第1060183850號函所附帳戶資料1 份（見偵字卷第
    39至41頁）、自動櫃員機交易明細表、郵政自動櫃員機交易
    明細表各2紙、通訊軟體LINE對話記錄、郵政存簿儲金簿封
    面暨內頁影本（戶名許凰蘭）、郵局客戶歷史交易清單各1 
    份在卷可稽（見偵字卷第17至19、42、46至57頁）。至被告
    雖坦承亦曾在FB上有刊登出售家具之詐騙訊息云云，惟審酌
    被害人許凰蘭尚有匯款3萬元至被告以外之人之帳戶，且用l
    ine與「吳慧敏」使用之0000000000號電話聯繫（見偵字第2
    5320號卷第46至57頁），然於卷證內除查獲被告提供帳戶及
    領款外，並未再查獲被告使用FB刊登訊息，或曾使用000000
    0000號電話直接詐騙被害人許凰蘭之相關事證，是此部分之
    自白，並無積極證據可佐，故堪認除被告外，尚有其他不詳
    年籍之成年共犯參與。
二、綜上，事證明確，堪認被告與自稱「吳慧敏」之成年人共 
    犯詐欺取財罪。
參、論罪
    核被告所為，係犯刑法第339 條第1 項之詐欺取財罪。查被
    告不僅提供其上開郵局帳戶供告訴人匯款，亦分擔取款車手
    工作，是與自稱「吳慧敏」之成年人為共同正犯，檢察官認
    為被告僅為幫助犯，容有誤會。又自稱「吳慧敏」之成年人
    使被害人許凰蘭遭詐騙後分次匯入被告郵局帳戶之詐欺取財
    犯行為，核屬於密切接近之時、地實施，且各行為獨立性極
    為薄弱，主觀上亦係出於單一之犯意，依一般社會健全觀念
    ，應視為數個舉動接續施行，合為包括之一行為予以評價為
    當，論以接續犯之一詐欺取財罪。
肆、不另為無罪之諭知
一、公訴意旨另以：被告前揭所為，同時該當洗錢防制法第2 條
    第2 款洗錢行為，而涉犯洗錢防制法第14條第1 項之洗錢罪
    嫌。然依修正後洗錢防制法第2 條第2 款、第3 條第2 款規
    定，掩飾或隱匿刑法第339 條犯罪所得之本質、來源、去向
    、所在、所有權、處分權或其他權益者，即構成洗錢行為，
    即可能構成同法第14條第1 項之洗錢罪。考其立法意旨應在
    防止特定犯罪之不法所得，藉由洗錢行為轉換成為合法來源
    之資金或財產，藉此切斷與最初犯罪行為之關聯性，使偵查
    機關無法藉由資金或財產之流向追查犯罪，方屬洗錢防制法
    第14條第1 項所定處罰之範疇。
二、經查：被告係提供自己帳戶與自稱「吳慧敏」之人共同為詐
    欺取財犯行，並於本院審理中自承已將被害人所匯入之2萬8
    千5百元全數取走，而未交付他人，是被告自始以自己名義
    申辦之郵局帳戶供作告訴人匯款之用，並無掩飾、隱匿犯罪
    所得，自與洗錢防制法第2 條第2 款、第14條第1 項洗錢罪
    之構成要件不符，與洗錢防制法規範之行為要件有間。故此
    部分本應為無罪之諭知，惟此部分若成立犯罪，應與上開被
    告經論罪科刑之詐欺取財部分有想像競合犯之裁判上一罪關
    係，爰不另為無罪之諭知。
伍、駁回上訴之理由
    原審以被告罪證明確，適用刑法第339條第1項、第28條，並
    審酌被告不思正當管道獲取財物，與他人共同向告訴人詐欺
    財物，造成告訴人財產損害，參以被告分工角色、已與告訴
    人達成調解等一切情狀，量處有期徒刑5月，並諭知易科罰
    金之折算標準為1千元折算1日。核其認事用法，均無違誤。
    至檢察官上訴以：被告於原審中雖與被害人達成和解，但並
    未履行和解條件，犯後態度不佳，應從重量刑等語。惟被告
    於原審中否認犯行，於本院業已坦承犯行，雖尚未返還被害
    人詐騙款項，難認犯後態度不佳。又本件被害人遭詐騙金額
    為28500元，原審判處有期徒刑5月，如易科罰金為15萬元，
    量刑難認過輕。是原審判決於量刑時，已依行為人之責任為
    基礎，並審酌刑法第57條各款所列情形，予以綜合考量，既
    未逾越法定刑度，亦未濫用裁量權限，於法並無不合，檢察
    官請求從重量刑，並無理由，應予駁回。
陸、撤銷改判部分（沒收部分）
    被告於本院審理期間坦承28500元經被害人匯入後，除其業
    提領28000元，及帳戶內留有500元外，並未交付他人，是本
    件被告之犯罪所得應為28500元。而被告雖已與被害人達成
    調解願賠償28500元，然迄今尚未履行，有本院公務電話紀
    錄一紙在卷可按（見本院卷第93頁），應依刑法第38條之1 
    第1 項規定宣告沒收，於全部或一部不能沒收或不宜執行沒
    收時，依同條第3項規定，追徵其價額。原審以被告之犯罪
    所得僅5百元，且認業與被害人達成和解，而未予宣告沒收
    ，尚有未洽，應予撤銷改判。
據上論斷，應依刑事訴訟法第368 條、第369 條第1 項前段、第
364 條、第299 條第1 項前段，判決如主文。
本案經檢察官王遠志提起公訴，檢察官蔡宜均提起上訴，檢察官
蔡名堯到庭執行職務。
中　　華　　民　　國　　108 　年　　12　　月　　31　　日
                  刑事第八庭    審判長法　官  陳世宗
                                      法　官  吳勇毅
                                      法　官  呂寧莉
以上正本證明與原本無異。
如不服本判決，應於收受送達後10日內向本院提出上訴書狀，其
未敘述上訴之理由者並得於提起上訴後10日內向本院補提理由書
（均須按他造當事人之人數附繕本）「切勿逕送上級法院」。
                                      書記官  賴資旻
中　　華　　民　　國　　109 　年　　1 　　月　　2 　　日